【裁判字號】    92,台上,2823
【裁判日期】    920522
【裁判案由】    違反毒品危害防制條例
【裁判全文】
最高法院刑事判決                              九十二年度台上字第二八二三號
    上  訴  人  台灣高等法院台南分院檢察署檢察官
    被      告  甲○○
右上訴人因被告違反毒品危害防制條例案件，不服台灣高等法院台南分院中華民國九
十年一月三十日第二審判決（八十九年度上訴字第一五一三號，起訴案號：台灣嘉義
地方法院檢察署八十九年度偵字第四二八六號），提起上訴，本院判決如左：
    主  文
上訴駁回。
    理  由
按刑事訴訟法第三百七十七條規定：上訴於第三審法院，非以判決違背法令為理由，
不得為之。是提起第三審上訴，應以原判決違背法令為理由，係屬法定要件；如果上
訴理由狀並未依據卷內訴訟資料具體指摘原判決不適用何種法則或如何適用不當，或
所指原判決違法情事，顯與法律規定得為第三審上訴理由之違法情形不相適合時，均
應認其上訴為違背法律上之程式，予以駁回。本件原判決以公訴意旨略稱：被告甲○
○基於販賣第二級毒品安非他命營利之概括犯意，每次均由其打電話至000000
0000號行動電話，與謝政良聯絡購買安非他命事宜，而先後於民國八十九年五月
中旬某日、同年七月一日下午五時三十分許、同年七月十二日上午十一時三十分許，
在嘉義縣新港鄉西庄村九十七號住處，分別以新台幣（下同）二千元、二千元、一千
元之代價各販賣安非他命一包予謝政良施用，嗣於八十九年七月十二日下午二時三十
分許，經警在被告住處二樓查獲其與謝政良，並在該二樓客廳桌上扣得裝於七星牌香
菸盒內之安非他命淨重零點八公克等情，認被告涉犯毒品危害防制條例第四條第二項
之販賣第二級毒品罪嫌；但經原審審理結果，認不能證明被告犯罪，因而撤銷第一審
論處被告連續販賣第二級毒品累犯罪刑之判決，改判諭知被告無罪。檢察官上訴意旨
略稱：（一）被告於八十九年五月中旬某日、同年七月十一日十七時三十分許，第一
次在嘉義縣新港鄉西庄村內一間不知地址之民房，第二次在被告住處，均以二千元之
代價各販賣一小包安非他命予謝政良施用，及於八十九年七月十二日十一時三十分許
，謝政良在被告住處向被告購買安非他命一千元後，放入其所有七星牌香菸盒內之事
實，業據證人謝政良分別於警、偵查時及一審、原審調查審理中證述明確，且謝政良
證述於八十九年七月十一日十七時三十分許有前往被告住處，向被告購買安非他命之
情，核與被告於警訊中所述：謝政良於八十九年七月十七日十七時三十分有到伊住處
等語相符，而被告供稱：「我每次聯絡謝政良到我住宅，都打謝政良大哥大0000
000000電話」等語，與謝政良證述：「每次均是甲○○打電話給我，說他那邊
現在有貨，問我要不要，我再前往他家向他購買」等語亦相符，足證證人謝政良所言
非虛。反觀被告否認於八十九年六月二十三日觀察、勒戒後有繼續施用安非他命，惟
查被告於八十九年七月十三日經警查獲並採集尿液送檢驗，認其尿液中有安非他命成
分之事實，有嘉義市衛生局尿水中麻醉藥品委託檢驗報告書在卷可稽，足證被告就有
關毒品安非他命之供述不實。是證人謝政良就被告販毒所為之供述，雖就第一次交易
之地點敘述略有瑕疵，但基本事實無礙，應不影響其真實性，乃原審竟摒棄不用，自
違證據法則。（二）謝政良與被告係於八十一年間在嘉義監獄服刑時認識，彼此為朋
友關係，並無仇恨與糾紛，業據被告及證人謝政良分別陳明在卷，且謝政良施用第二
級毒品部分，業經檢察官以（台灣嘉義地方法院檢察署）八十九年度毒偵字第一○七
九號（處分書）為不起訴處分確定，謝政良應無為邀毒品危害防制條例第十七條供出
毒品來源而減輕刑責之利益，而構陷被告之必要。（三）查系爭安非他命係藏置於火
柴盒內遭查獲，則當時係放置於塑膠袋內再藏於火柴盒內？抑直接放置於火柴盒內？
又被告既非交易時當場被查獲，則警方於查獲本案時，有無當場搜查毒品交易款一千
元？抑搜查未獲？或發現而漏未查扣？抑或被告與謝政良係賒帳交易？因攸關被告犯
罪之有無，與待證事實有重要關係，又非無從調查，乃原審未踐行調查程序，即遽以
警方未查扣塑膠袋及一千元為由，判決被告無罪，洵違採證法則。（四）被告既非毒
品大中盤商，衡情非必有分裝器、電子秤等物，縱或有之，則為避免查獲，亦不致放
於自宅內，是原審以未查獲分裝器、電子秤等物為由，諭知被告無罪，誠違經驗法則
云云。經查：一、共犯或共同被告之自白或不利於己之陳述，固得採為其他共犯或共
同被告之證據，惟此項自白或不利之陳述，非但須無瑕疵可指，並須有補強證據擔保
其所陳述事實之真實性，始得採為其他共犯或共同被告犯罪事實之認定。案外人謝政
良在警訊及偵審中陳稱曾向被告購買安非他命三次等情，倘為真實，其與被告即分別
成立（持有）施用第二級毒品及販賣第二級毒品罪名，在實體法上具有對向犯罪之必
要共犯關係，為擔保其陳述之真實性，依前開說明，須有足以令人確信謝政良在警訊
及偵審中所供述被告之犯罪事實為真實之補強證據，始能採為論處被告罪刑之依據，
然經原審就案內證據資料調查結果，並無其他補強證據足以擔保謝政良所陳述之事實
為真實，因而未採信謝政良之前開陳述，並以被告被訴販賣安非他命之犯罪不能證明
，撤銷第一審論處被告連續販賣第二級毒品累犯罪刑之判決，改判諭知被告無罪，從
形式上觀察，並無違背法令之情形存在。上訴意旨（一）、（二）、（四），純係對
原審取捨證據職權之合法行使並於判決理由內指駁說明之事項，任憑己意漫事指摘，
俱無從據以辨認原判決已具備其所指違背法令之形式，核與前開得為第三審上訴理由
之法定要件不相適合。二、卷查公訴人在偵查中既未調查上訴意旨（三）所指事項，
復未於第一審及原審聲請調查，則上訴意旨（三），於法律審之本院主張原審未調查
該等事項，自非依卷內資料執為指摘，難謂為合法。綜上所述，應認本件上訴為違背
法律上之程式，予以駁回。
據上論結，應依刑事訴訟法第三百九十五條前段，判決如主文。
中      華      民      國    九十二    年      五      月    二十二    日
                              最高法院刑事第八庭
                                  審判長法官  莊  登  照
                                        法官  洪  明  輝
                                        法官  黃  一  鑫
                                        法官  魏  新  和
                                        法官  林  秀  夫
      右正本證明與原本無異
                                              書  記  官
中      華      民      國    九十二    年      五      月    二十八    日


司法院資訊處製作；財團法人民間司法改革基金會備份。
